【裁判字號】    89,訴,2554
【裁判日期】    891208
【裁判案由】    偽造文書
【裁判全文】
台灣台中地方法院刑事判決                        八十九年度訴字第二五五四號
    公  訴  人  臺灣臺中地方法院檢察署檢察官
    被      告  甲○○
                乙○○
右列被告因偽造文書案件，經檢察官提起公訴（八十八年度偵字第一九一九九、一九
二００、一九二０一號、八十九年度偵字第一六二二九號），本院判決如左：
    主  文
甲○○、乙○○共同行使偽造私文書，足以生損害於他人，各處有期徒刑肆月。乙○
○緩刑貳年。如附表一所示內容之各類所得扣繳暨免扣繳憑單正本貳張、如附表二所
示內容之服務（在職）證明書上各服務單位之印文、各負責人之印文及同表編號二所
示「梁耽斌」之署押，均沒收。
    事  實
一、 甲○○、乙○○因急需現金週轉，適見中福興業有限公司（設：台中市○○路
     ○段八十一號六樓Ｃ室，下稱中福公司）所刊登代辦信用貸款之廣告，乃與如
     附表一所示之各業務員（均經台灣台中地方法院檢察署另案偵查）接洽，惟甲
     ○○因未在職、乙○○雖在職但因年收入過低，不符合信用貸款之條件。然因
     該等業務員每辦成一件貸款，可向中福公司領取新台幣（下同）一萬五千元不
     等之佣金，遂提供偽造之各類所得扣繳暨免扣繳憑單（下稱扣繳憑單）、服務
     （在職）證明書，以供客戶可以順利獲得申貸。甲○○、乙○○二人明知該情
     ，竟分別與如附表一所示之各業務員共同基於偽造文書及意圖為自己不法所有
     之犯意聯絡，由該等業務員分別提供渠二人之年籍等資料，經由同公司之業務
     員陳思惠（本院另案判處有期徒刑八月）委請某真實姓名不詳而被稱呼為「林
     先生」之成年男子，於如附表一所示之行使日期前數日，在不詳之處所，偽造
     如附表一所示內容之扣繳憑單，並將偽造之如附表二所示各服務單位及各負責
     人之印章，分別蓋用在同表所示內容之服務（在職）證明書上，且在該表編號
     二所示內容之服務證明書上，同時偽造負責人梁耽斌之署押，偽造成渠二人分
     別在各申報單位任職之服務（在職）證明書。甲○○、乙○○繼於如附表一所
     示之行使日期，在台中市第十一信用合作社專門委員黃達政前往中福公司核辦
     對保時，據以行使該偽造之扣繳憑單（正本、影本各一紙）及服務（在職）證
     明書，持向該合作社辦理「歡心理財」免保人消費性貸款三十萬元，致台中市
     第十一信用合作社誤信甲○○、乙○○二人個人年所得及職業符合貸款條件而
     陷於錯誤，均依該合作社歡心理財免保人消費性貸款辦法准予貸款三十萬元，
     並核撥完畢，足生損害於如附表所示之各申報單位（服務單位）、各扣繳義務
     人（負責人）、台中市第十一信用合作社貸款審核之正確性。甲○○、乙○○
     於借得三十萬元後，扣除各種費用外，尚需向中福公司購買納骨塔位（每塔位
     約十二萬元），實得僅約十五萬元左右。迨八十八年一月二十七日，經員警在
     台中市○○路○段八一號六樓查獲中福公司涉嫌違反公司法，再至台中市第十
     一信用合作社扣取借款人之擔保放款保管書件資料袋，因而查悉上情。
二、案經台中縣警察局烏日分局報請臺灣台中地方法院檢察署檢察官偵查起訴。
    理  由
一、訊據被告甲○○、乙○○對右揭事實均坦承不諱，並有如附表一、二所示內容之
    扣繳憑單及服務（在職）證明書扣案可資佐證。而另案被告陳思惠於臺灣台中地
    方法院檢察署八十七年度偵字第二六四四八號案偵查中供稱：取得扣繳憑單之方
    法有二種，一種是向他人購買，一種是自己用手寫（按本案被告之扣繳憑單均非
    以手寫）。向他人購買部分，每天都會有一個林先生打電話來問其是否需要扣繳
    憑單，其提供林先生資料後，林先生就會交給伊所需的扣繳憑單，至於扣繳憑單
    上之資料，有些是由熱河路分公司的同事冒充稅務員打電話去查詢的，有些是依
    據名片上的資料。自己用手寫的部分，其曾看過文心路的同事用手寫過等語，有
    該署檢察官八十八年度偵字第四五○○號起訴書一份在卷可憑；及另案共同被告
    蘇怡菁（為中福公司業務員）於臺灣台中地方法院檢察署八十八年度偵字第七五
    一五號案偵查中供稱：客戶都知道他們提供之扣繳憑單及服務（在職）證明書是
    假的等語，足徵如附表一、二所示內容之扣繳憑單及服務（在職）證明書均係偽
    造，且為被告甲○○、乙○○所明知無疑，雖被告乙○○於本院審理中陳稱其當
    時確有在正大音響商行工作，惟卷附之正大音響商行服務證明書及服務證明書二
    紙均非該公司所出具，亦為偽造，業據被告乙○○供承在卷，是被告乙○○此部
    分偽造之犯行仍屬成立。又證人即台中市第十一信用合作社專門委員黃達政於八
    十八年度偵字第七五一五號偵查中供証稱：他們（指借款人）在對保時，才現場
    蓋上私章，表示他們所提出之資料真實等語。此外，復有如附表一、二所示之扣
    繳憑單影本及服務證明書影本在卷可証。是被告二人之自白與事實相符，事證明
    確，其等犯行均堪認定。
二、查扣繳憑單係刑法第二百十條所稱之私文書；服務（在職）證明書則屬同法第二
    百十二條之特種文書。被告甲○○、乙○○二人原不符合辦理信用貸款之條件，
    竟意圖為自己不法所有，以行使偽造扣繳憑單及服務（在職）證明書之詐騙方式
    申貸，致台中市第十一信用合作社因誤認被告甲○○、乙○○二人條件符合而准
    貸，自足生損害於如附表所示之各申報單位（服務單位）、各扣繳義務人（負責
    人）及台中市第十一信用合作社貸款審核之正確性。是核被告甲○○、乙○○二
    人所為，均係犯刑法第二百十六條、第二百十條行使偽造私文書罪、同法第二百
    十六條、第二百十二條之行使偽造特種文書罪及同法第三百三十九條第一項詐欺
    取財罪。被告甲○○因未任職、乙○○因年收入太低，不符合信用貸款之條件，
    以行使偽造私文書方式詐貸，亦有詐欺取財犯行，雖公訴人漏未論及，惟起訴事
    實已敘述，且本院認該部分與已起訴部分有方法結果之牽連關係，屬裁判上一罪
    ，本院自得併予審酌，附此敘明。又公訴意旨以偽造扣繳憑單部分，尚足以生損
    害於財政部國稅局對於各類所得扣繳暨免扣繳管理之正確性，然一般之扣繳憑單
    固為申報單位所製作，記載扣繳義務人代為扣繳稅額及其給付之總額、淨額等資
    料，以憑向稅捐稽徵機關申報，惟本件偽造扣繳憑單之目的，僅在供辦理信用貸
    款時，個人所得能力之證明，所列申報單位或所得人並無同時持向財政部國稅局
    為虛偽申報之可能，自未使財政部國稅局對於各類所得扣繳暨免扣繳申報管理之
    正確性，受到任何損害或有損害之虞，尚難謂被告等此部份之行為有足以生損害
    於公眾之情形。被告等偽造私文書及特種文書之低度行為，應各為行使之高度行
    為所吸收，均不另論罪。被告等與各承辦業務員間，分別具有犯意之聯絡與行為
    之分擔，均為共同正犯。至陳思惠、「林先生」與被告等未有任何接觸，難認被
    告二人事前即知悉各業務員係經由陳思惠轉交「林先生」進行偽造，自不得認被
    告等與陳思惠、「林先生」間，存有共犯之關係。被告二人同時地行使偽造私文
    書及行使偽造特種文書，係一行為觸犯數罪名，為想像競合犯，應從較重之行使
    偽造私文書罪論處；又被告二人所犯上開行使偽造私文書罪與詐欺取財罪間有手
    段、目的之牽連關係，依刑法第五十五條後段規定從一重之刑法第二百十六條、
    第二百十條行使偽造文書罪處斷。爰審酌被告二人犯罪之動機、目的、手段、所
    生危害及犯後態度等一切情狀，各量處如主文所示之刑，以示懲儆。被告乙○○
    前未曾受有期徒刑以上刑之宣告，有臺灣台中地方法院檢察署刑案資料查註紀錄
    表及臺灣高等法院被告全國前案紀錄表各一紙在卷可按，其因一時失慮，偶罹刑
    典，坦承犯行，顯有悔意，經此偵審程序及刑之宣告後，應知戒慎，信無再犯之
    虞，本院因認所宣告之刑以暫不執行為適當，併予宣告緩刑二年，用啟自新。
三、如附表一所示內容之扣繳憑單二張，經被告二人持向台中市第十一信用合作社辦
    理貸款申請後，除影本留存於台中市第十一信用合作外，正本均已返還被告二人
    ，此觀前開扣繳憑單上載有「本影本與正本相符，如有不實願負法律責任」等字
    樣甚明，是該等扣繳憑單正本，既係被告二人所有，且供為犯罪所用之物，雖因
    未扣案，惟不能證明業已滅失，應依刑法第三十八條第一項第二款宣告沒收；至
    於影本，已因行使而非被告二人所有，爰不諭知沒收；至於如附表二所示內容之
    服務（在職）證明書，業因行使交付予台中市第十一信用合作社申請貸款，不復
    屬被告二人所有，惟其上各服務單位之印文、各負責人之印文及同表編號所示負
    責人「梁耽斌」之署押，係偽造，不問屬於犯人與否，均應依刑法第二百十九條
    之規定宣告沒收。末者，如附表二所示內容之服務（在職）證明書上所蓋用之各
    服務單位及各負責人之印章，核屬「林先生」所偽造，被告二人就此部分既與「
    林先生」無共犯之關係，依從刑依附主刑之原則，自不得在本案諭知沒收，附此
    敘明。
據上論斷，應依刑事訴訟法第二百九十九條第一項前段，刑法第二十八條、第二百十
六條、第二百十條、第二百十二條、第三百三十九條第一項、第五十五條、第七十四
條第一款、第二百十九條、第三十八條第一項第二款，罰金罰鍰提高標準條例第一條
前段，判決如主文。
本案經檢察官李悌愷到庭執行職務。
中      華      民      國    八十九    年     十二     月      八      日
                              臺灣臺中地方法院刑事第四庭
                                  法  官  許 月 馨
右正本證明與原本無異。
如不服本判決，應於送達後十日內向本院提出上訴狀 （須附繕本） ，上訴於台灣高
法院台中分院。
                                  書記官
中      華      民    國    八十九    年     十二     月      八      日
┌───────────────────────────────────┐
│附表一：                                                              │
├──┬───┬────┬────┬──┬──────┬───┬────┤
│編號│所得人│給付總額│扣繳稅額│年度│申 報 單 位 │扣  繳│業 務 員│
│    │姓  名│(新台幣)│(新台幣)│    │            │義務人│行使日期│
├──┼───┼────┼────┼──┼──────┼───┼────┤
│ 一 │甲○○│四十四萬│二萬六千│ 86 │大宏裝潢工程│劉俊雄│蘇怡菁  │
│    │      │七千九百│八百七十│    │有限公司    │      │87年4月 │
│    │      │六十六元│八元    │    │            │      │8日     │
├──┼───┼────┼────┼──┼──────┼───┼────┤
│ 二 │乙○○│六十二萬│三萬七千│ 86 │正大音響商行│梁耽斌│詹欽彬  │
│    │      │元      │二百元  │    │            │      │87年6月 │
│    │      │        │        │    │            │      │19日    │
└──┴───┴────┴────┴──┴──────┴───┴────┘
┌───────────────────────────────────┐
│附表二：                                                              │
├──┬───┬─────┬──┬───┬──────┬────────┤
│編號│姓  名│ 服務單位 │職稱│負責人│ 證明書日期 │備            註│
├──┼───┼─────┼──┼───┼──────┼────────┤
│ 一 │甲○○│大宏裝潢工│組長│劉俊雄│87年4月7日  │一份在職證明書  │
│    │      │程有限公司│    │      │            │                │
│    │      │          │    │      │            │                │
├──┼───┼─────┼──┼───┼──────┼────────┤
│ 二 │乙○○│正大音響商│營業│梁耽斌│87年6月15日 │一份正大音響商行│
│    │      │行        │員  │      │            │服務證明書、一份│
│    │      │          │任  │      │            │服務證明書（其上│
│    │      │          │    │      │            │偽造「梁耽斌」之│
│    │      │          │    │      │            │署押一枚）      │
└──┴───┴─────┴──┴───┴──────┴────────┘
附錄：本案論罪科刑法條全文
刑法第二百十條︰偽造、變造私文書，足以生損害於公眾或他人者，處五年以下有期
徒刑。
刑法第二百十二條：偽造、變造護照、旅券、免許證、特許證及關於品行、能力、服
務或其他相類之證書、介紹書，足以生損害於公眾或他人者，處一年以下有期徒刑、
拘役或三百元以下罰金。
刑法第二百十六條︰行使第二百十條至第二百十五條之文書者，依偽造、變造文書或
登載不實事項或使登載不實事項之規定處斷。
刑法第三百三十九條：意圖為自己或第三人不法之所有，以詐術使人將本人或第三人
之物交付者，處五年以下有期徒刑、拘役或科或併科一千元以下罰金。
以前項方法得財產上不法之利益或使第三人得之者，亦同。
前二項之未遂犯罰之。


司法院資訊處製作；財團法人民間司法改革基金會備份。
